臺灣高等法院臺南分院刑事判決
                                    111年度交上易字第2號
上  訴  人  
即  被  告  張憲呈




上列上訴人即被告因公共危險案件，不服臺灣臺南地方法院110
年度交易字第817號110年10月19日第一審判決（起訴案號：臺灣
臺南地方檢察署110年度偵字第15799號），提起上訴，本院判決
如下：
    主  文
原判決撤銷。
張憲呈犯駕駛動力交通工具而血液中酒精濃度達百分之零點零五
以上之罪，累犯，處有期徒刑捌月。
    理  由
壹、程序事項：
    按刑事訴訟法第348條規定於民國110年6月16日公布，同年
    月18日生效施行，而本案係於110年12月24日繫屬本院，且
    並非刑事訴訟法施行法第7之13條所規定仍適用修正前規定
    之案件，故應適用修正後刑事訴訟法第348條之規定，先予
    說明。又修正後刑事訴訟法第348條第3項規定：「上訴得明
    示僅就判決之刑、沒收或保安處分一部為之」。查本件上訴
    人即被告於本院審判期日，已陳明上訴之意旨僅就量刑部分
    上訴，其承認有酒後駕車；對於原判決認定之犯罪事實、引
    用之證據、理由、適用法條、罪名等，均無不服，沒有要上
    訴等語，檢察官及被告並均同意本院依照原審所認定的犯罪
    事實、證據理由、適用法條、罪名為基礎，僅就量刑部分及
    累犯調查證據及辯論（見本院卷第64頁）。依據前述規定，
    本院僅就原判決量刑妥適與否進行審理，至於原判決其他部
    分（含原判決認定之犯罪事實、證據理由、適用法條、罪名
    等），均詳如附件，則非本院審理範圍，先予指明。
貳、撤銷原審判決之理由：　　
一、被告上訴意旨主張：被告於原審審理中，已將本案所以發生
    之前因後果真相據實陳述，對於之前所犯之公共危險罪也深
    感懊悔，並時刻警惕自己，被告當時因義父年近90高齡，適
    逢生日，故於當晚搭車前往義父住處過生日，免不了喝酒，
    絕非與朋友喝酒娛樂，凌晨被告搭計程車回家，想休息一下
    ，待酒醒之後再去工地工作，但因被告母親肚子餓，且疫情
    期間，好多商家並未營業，被告為避免短程遭計程車拒載，
    只好騎機車外出幫母親買早餐，又因鄉下路窄，不慎擦撞他
    車，對方堅持報警處理，以致本案發生，被告絕非如原判決
    書所載酒後控制力薄弱，難以自律，被告擔心服刑期間無法
    照顧年邁母親，且不忍母親為此事深深自責，若有何憾事發
    生，被告將一輩子活在痛苦當中，故被告絕非做出重大惡極
    或十惡不赦之罪，只為盡孝道，不慎觸法，懇請高抬貴手，
    法外施恩，斷不再犯等語。
二、本院之判斷：
（一）原判決以被告犯酒後駕車公共危險罪，予以論罪科刑，固
      非無見。惟查，被告前曾因偽造文書案件，經臺灣臺南地
      方法院於109年6月9日以109年度簡字第1481號判決判處有
      期徒刑2月確定，於109年7月9日易科罰金執行完畢，故被
      告是於受上開有期徒刑之執行完畢後，5年以內故意再犯
      本件有期徒刑以上之罪，依刑法第47條第1項之規定，構
      成累犯，且本院審酌被告構成累犯及本案犯罪之情節（第
      四次犯酒後駕車公共危險犯行）所呈現之惡性及對刑罰之
      反應力，認本案應依刑法第47條第1項累犯規定加重其刑
      ，並無悖於罪刑相當原則及比例原則，亦即不符合司法院
      釋字第775號解釋意旨所指法院應裁量是否加重最低本刑
      之情形，是自應依法加重其刑，故本件原判決漏未依刑法
      第47條第1項之規定論以被告累犯，並加重其刑，自有未
      合。至於被告上訴意旨及所提出之量刑資料（奇美醫療財
      團法人奇美醫院診斷證明書、臺南市新市區大營里里長開
      立之證明書各1份），均為被告於原審時陳述及提出在卷
      （見原審卷第27、41至43頁），並為原審於量刑時業已審
      酌之事項，且被告前已三度犯酒後駕車公共危險案件，最
      近1次經原審法院於110年4月13日以110年度交簡字第650
      號判決判處有期徒刑6月確定，顯見被告漠視法律，對刑
      罰感應力薄弱，原審諭知之罪刑，自難認有過重，故被告
      上訴意旨，並無理由，然因原判決有漏論累犯之可議之處
      ，且屬適用法條不當，自應由本院將原判決撤銷改判。而
      按由被告上訴或為被告之利益而上訴者，第二審法院不得
      諭知較重於原審判決之刑；但因原審判決適用法條不當而
      撤銷之者，不在此限，刑事訴訟法第370條第1項定有明文
      。本件雖係被告上訴，然本院因原審判決適用法條不當而
      撤銷之，依上開規定，並無不利益變更禁止原則之限制，
      併此敘明。
（二）爰以行為人之責任為基礎，審酌被告明知酒後不得駕駛動
      力交通工具，竟仍於飲酒後，血液中酒精濃度已達0.293 
      ％，猶駕駛普通重型機車行駛於公眾往來之道路，肇事致
      自己受有傷害，對於公眾生命財產安全所生之危險甚鉅。
      又被告前已有3次因酒後駕車公共危險案件，經法院論罪
      科刑之紀錄，有臺灣高等法院被告前案紀錄表1份在卷可
      佐，詎仍未知警惕，4度再犯本案，自應受相當程度之刑
      事責任非難。惟念被告犯後坦承犯行，態度尚可，且於本
      次犯行雖有肇事發生交通事故，然未致他人受有傷害，兼
      衡被告於原審審理中自述身體狀況不好，平時尚須照顧年
      邁患有足部疾病之母親，家庭經濟狀況不佳等語（見原審
      卷第27至28、39頁），並提出奇美醫療財團法人奇美醫院
      診斷證明書、臺南市新市區大營里里長開立之證明書各1 
      份附卷為憑（見原審卷第41至43頁），及被告為高中畢業
      之智識程度，已離婚、育有2名子女（均已成年），目前
      從事粗工工作，每月收入約新臺幣2 萬元，並獨自居住在
      母親住處附近之家庭生活及經濟狀況（見原審卷第38至39
      頁）等一切情狀，量處如主文第二項所示之刑。
據上論斷，應依刑事訴訟法第369條第1項前段、第364條，判決
如主文。
本案經檢察官張佳蓉提起公訴，檢察官王全成到庭執行職務。
中　　華　　民　　國　　111 　年　　3 　　月　　22　　日
                  刑事第四庭    審判長法　官  郭玫利
　　　　　　　　　　　　　　　 　　　 法　官  陳金虎
　　　　　　　　　　　　　　　　 　　 法　官  林臻嫺
以上正本證明與原本無異。
不得上訴。
　　　　　　　　　　　　　　　　　　　書記官  劉素玲
中　　華　　民　　國　　111 　年　　3 　　月　　22　　日
附錄本案論罪科刑法條：
修正前中華民國刑法第185條之3 
駕駛動力交通工具而有下列情形之一者，處2年以下有期徒刑，
得併科20萬元以下罰金：
一、吐氣所含酒精濃度達每公升0.25毫克或血液中酒精濃度達百
    分之0.05以上。
二、有前款以外之其他情事足認服用酒類或其他相類之物，致不
    能安全駕駛。
三、服用毒品、麻醉藥品或其他相類之物，致不能安全駕駛。
因而致人於死者，處3年以上10年以下有期徒刑；致重傷者，處1
年以上7年以下有期徒刑。
曾犯本條或陸海空軍刑法第54條之罪，經有罪判決確定或經緩起
訴處分確定，於5年內再犯第1 項之罪因而致人於死者，處無期
徒刑或5年以上有期徒刑；致重傷者，處3年以上10年以下有期徒
刑。